臺灣臺中地方法院刑事判決　　　　　　 100年度易字第1521號
公　訴　人　臺灣臺中地方法院檢察署檢察官
被　　　告　邱勝富
　　　　　　馬祥東
上列二人共同
選任辯護人　陳浩華律師
被　　　告　林智芬
選任辯護人　張志隆律師
上列被告因重利案件，經檢察官提起公訴（99年度偵字第19827
、22527號、100年度偵字第1110號）後，聲請改依協商程序而為
判決，本院裁定進行認罪協商程序，判決如下：
    主    文
邱勝富、馬祥東、林智芬共同乘他人急迫貸以金錢，而取得與原
本顯不相當之重利，邱勝富處有期徒刑陸月，馬祥東處有期徒刑
伍月，林智芬處有期徒刑肆月，如易科罰金，均以新臺幣壹仟元
折算壹日。扣案「益補」記帳單壹紙、日報表（自七月份起）共
捌紙、商業本票簿貳本均沒收。
    犯罪事實及理由
一、犯罪事實：邱勝富、馬祥東（綽號「小高」）及林智芬共同
    基於重利之犯意聯絡，以邱勝富負責出資，馬祥東負責與借
    款人接觸，將借款交付借款人，並向借款人拿取支票，林智
    芬則負責持借款人所交付之支票，至金融機構軋票，並提領
    支票兌現匯入金融帳戶內之款項之分工方式，乘蕭伯蓉投資
    失利及經營餐廳需要資金週轉之際，為下列之重利犯行：(一)
    於民國98年6月30日，在蕭伯蓉位於臺中市○○路之我家廚
    房餐廳，借款新臺幣（下同）194萬元予蕭伯蓉，並要求蕭
    伯蓉以「益補有限公司」（下稱益補公司）名義簽發交付發
    票日98年7 月3日、7月6日、7月9日，面額各為60萬元、70
    萬元、70萬元之支票3紙，約定借款10日利息6萬元。嗣上開
    支票屆期經提示，均獲兌現，邱勝富等3人因而取得顯不相
    當之重利。(二)於98年7月10日，在蕭伯蓉位於彰化縣溪湖鎮
    ○○路231號之住處後面空地，借款150萬元予蕭伯蓉，並要
    求蕭伯蓉以益補公司名義簽發交付發票日98年7月12日、7月
    14日、7月16日，面額各為50萬元、50萬元、70萬元之支票3
    紙，約定借款6日利息20萬元。嗣上開支票屆期經提示，均
    獲兌現，邱勝富等3人因而取得顯不相當之重利。(三)於98年7
    月17日，在蕭伯蓉上開住處後面空地，借款85萬元予蕭伯蓉
    ，並要求蕭伯蓉以益補公司名義簽發交付發票日98年7月20
    日、7月23 日、7月23日，面額各為20萬元、50萬元、30萬
    元之支票3紙，約定借款6日利息15萬元。嗣上開支票屆期經
    提示，均獲兌現，邱勝富等3人因而取得顯不相當之重利。
    (四)於98年7月22日，在位於臺中市○○路上之土地銀行門口
    ，借款170萬元予蕭伯蓉，並要求蕭伯蓉以益補公司名義簽
    發交付發票日98年7月23日、7月24日、7月28日、7月29日，
    面額各為30萬元、60萬元、50萬元、60萬元之支票4紙，約
    定借款7日利息30萬元。嗣上開支票屆期經提示，均獲兌現
    ，邱勝富等3人因而取得顯不相當之重利。(五)於98年8月7日
    ，在蕭伯蓉上開住處後面空地，借款170萬元予蕭伯蓉，並
    要求蕭伯蓉以益補公司名義簽發交付發票日98年8月10日、8
    月11日、8月13 日，面額各為50萬元、70萬元、80萬元之支
    票3紙，約定借款6日利息30萬元。嗣上開支票屆期經提示，
    均獲兌現，邱勝富等3人因而取得顯不相當之重利。(六)於98
    年8月18日，在位於臺中市○○路上之土地銀行門口，借款
    80萬元予蕭伯蓉，並要求蕭伯蓉以益補公司名義簽發交付發
    票日98年8月20日、8月24日、8月26日，面額各為20萬元、3
    0萬元、50萬元之支票3紙，約定借款8日利息20萬元。嗣上
    開支票屆期經提示，均獲兌現，邱勝富等3人因而取得顯不
    相當之重利。(七)於98年8月31日，在位於臺中市○○路上之
    土地銀行門口，借款170萬元予蕭伯蓉，並要求蕭伯蓉以益
    補公司名義簽發交付發票日98年9月4日、9月7日、9月9日，
    面額各為50萬元、70萬元、80萬元之支票3紙，約定借款9日
    利息30萬元。嗣上開支票屆期經提示，均獲兌現，邱勝富等
    3人因而取得顯不相當之重利。(八)於98年9月10日，以將175
    萬元之借款匯入益補公司之華南銀行甲存帳戶內，再由蕭伯
    蓉至位於溪湖鎮○○路上之華南銀行溪湖分行，提領該款項
    之方式，借款175萬元予蕭伯蓉，並要求蕭伯蓉以益補公司
    名義簽發交付發票日98年9月16日、9月16日、9月17日、9月
    18日，面額各為30萬元、20萬元、70萬元、80萬元之支票4
    紙，約定借款8日利息25萬元。嗣上開支票屆期經提示，均
    獲兌現，邱勝富等3人因而取得顯不相當之重利。(九)於98年9
    月17日，以將135萬元之借款匯入益補公司之華南銀行甲存
    帳戶內，再由蕭伯蓉至上開華南銀行溪湖分行，提領該款項
    之方式，借款135萬元予蕭伯蓉，並要求蕭伯蓉以益補公司
    簽發交付發票日98年9月21日、9月22日、9月23日、9月25日
    、9月26日、9月27日，面額各為20萬元、30萬元、30萬元、
    33萬元、50萬元、30萬元之支票6紙，約定借款10日利息58
    萬元。嗣上開前3紙支票屆期經提示，均獲兌現，後3紙支票
    再由蕭伯蓉以東明眼科診所陳威呈（即蕭伯蓉之夫）名義所
    簽發之發票日98年10月22日、10月23日、10月24日，面額各
    為48萬元、80萬元、10萬元之支票3紙與馬祥東交換，嗣上
    開發票日98年10月22日、10月24日，面額各為48萬元、10萬
    元之支票2紙屆期經提示，均獲兌現，邱勝富等3人因而取得
    顯不相當之重利，而發票日98年10月23日，面額80萬元之支
    票1紙，再由蕭伯蓉以東明眼科診所陳威呈名義所簽發之發
    票日98年11月2日、11月6日，面額各為50萬元、50萬元之支
    票2紙與馬祥東交換。上開支票屆期經提示，則不獲兌現。
    嗣經警方於99年8月10日，持臺灣臺中地方法院99年度聲搜
    字第2796號搜索票，至臺中市○○區○○路2段362之6號8樓
    之1搜索，當場查獲林智芬及扣得「益補」記帳單1紙、日報
    表（自7月份起）共8紙、商業本票簿2本。
二、證據：
  (一)證人蕭伯蓉於警詢、偵查時之證述。
  (二)證人陳威呈於偵查時之證述。
  (三)卷附第一銀行溪湖分行帳號000000000號甲存帳戶之支票2紙
    、匯款單2紙、土地銀行帳號000000000000號金融帳戶存摺1
    本、「益補」記帳單及日報表8紙、商業本票簿2本、「益補
    」票據代收明細1紙、臺中市警察局刑警大隊扣押物品目錄
    表3紙、臺灣彰化地方法院98年度司促字第19998號支付命令
    1份、門號0000-000000號行動電話申請人資料、支票流向一
    覽表3紙、估價單1紙票據影像報表31紙、本院99年度聲字第
    180號民事裁定1份、臺灣土地銀行太平分行帳號0000000000
    00號金融帳戶之開戶資料、歷史交易明細41紙、臨櫃提領之
    取款憑條影本及交易人基本資料影本18紙、借款明細表4紙
    。
  (四)被告於偵查及本院審理時之自白。
三、本件經檢察官與被告於審判外達成協商之合意，且被告已認
    罪，其合意內容為被告邱勝富願受科刑範圍為有期徒刑6月
    、被告馬祥東有期徒刑5月，被告林智芬有期徒刑4月，如易
    科罰金，均以新臺幣1,000元折算壹日。經查，上開協商合
    意並無刑事訴訟法第455條之4第1項所列情形之一，檢察官
    聲請改依協商程序而為判決，本院爰不經言詞辯論，於協商
    合意範圍內為協商判決，合予敘明。另第一銀行溪湖分行帳
    號000000000號甲存帳戶之支票2紙，係告訴人蕭伯蓉以東明
    眼科診所陳威呈所開立，交付予被告3人，另匯款單4紙（起
    訴書誤為2紙）、「益補」票據代收明細1紙，均屬被告3人
    與告訴人之債權債務關係證明，亦非屬必要沒收事項，而土
    地銀行帳號000000000000號金融帳戶存摺1 本係不知情之鄭
    秀花所有，另聯絡電話單1紙、日報表（記載放貸金額）25
    紙、其餘日報表8紙、小馬放款日期次數表單1紙、簽收單2
    紙、小熊工業工程支票確定證明書1紙、上好科技有限公司
    存款條碼2紙、冷德利實業有限公司匯款單1紙、振德消防工
    程行匯款存根1紙、序號000000000000000 號之行動電話1支
    ，均與本案無關，業據被告3人供明無誤，均不予宣告沒收
    ，併此敘明。
四、依刑事訴訟法第455條之2第1項、第455條之4第2項、第455
    條之8、第454條第2項，刑法第28條、第344條、第41條第1
    項前段、第38條第1項第2款，刑法施行法第1條之1，判決如
    主文。
五、協商判決除有刑事訴訟法第455 條之4 第1 項第1 款於本訊
    問程序終結前，被告撤銷協商合意或檢察官撤回協商聲請者
    ；第2 款被告協商之意思非出於自由意志者；第4 款被告所
    犯之罪非第455 條之2 第1 項所定得以協商判決者；第6 款
    被告有其他較重之裁判上一罪之犯罪事實者；第7 款法院認
    應諭知免刑或免訴、不受理者情形之一，及違反同條第2 項
    「法院應於協商合意範圍內為判決；法院為協商判決所科之
    刑，以宣告緩刑或二年以下有期徒刑、拘役或罰金為限」之
    規定者外，不得上訴。
六、如有上開可得上訴情形，應於收受判決送達後10日內向本院
    提出上訴書狀（應敘述具體理由並附繕本）。上訴書狀如未
    敘述理由，應於上訴期間屆滿後20日內補提理由書於本院。
中    華    民    國   100    年    10    月    31    日
                  刑事第十四庭  法  官  黃建都
以上正本證明與原本無異。
告訴人或被害人對於判決如有不服具備理由請求檢察官上訴者，
其上訴期間之計算係以檢察官收受判決正本之日期為準。
                                書記官  賴玉真
中    華    民    國   100    年    10    月    31    日
附錄論罪科刑法條
刑法第344條：
乘他人急迫、輕率或無經驗貸以金錢或其他物品，而取得與原本
顯不相當之重利者，處一年以下有期徒刑、拘役或科或併科一千
元以下罰金。